【裁判字號】    89,交易,399
【裁判日期】    891130
【裁判案由】    過失致死
【裁判全文】
臺灣臺中地方法院刑事判決                        八十九年度交易字第三九九號
    公  訴  人  臺灣台中地方法院檢察署檢察官
    被      告  甲○○
    選任辯護人  王揚銘
右列被告因過失致死案件，經檢察官提起公訴（八十八年度偵字第二二一二一號），
本院判決如左：
    主    文
甲○○因過失致人於死，處有期徒刑拾月，緩刑年。
    事    實
一、甲○○於民國（下同）八十八年七月十四日上午十時五十五分許，駕駛車牌號碼
    ＮＫ－五二三○號自用小客車，沿台中縣大雅鄉○○路由大雅往橫山方向行駛，
    途經台中縣大雅鄉○○路一三○之十號前時，本應注意汽車在設有禁止超車標線
    處所，不得超車；又後車超越時應顯示左方向燈並於前車左側保持半公尺以上之
    間隔超過，行至安全距離後，再顯示右方向燈駛入原行路線，且後車駕駛人應隨
    時注意前車之行動，並應注意車前狀況，並隨時採取必要之安全措施，而依當時
    天氣晴朗，日間自然光，路面乾燥及無障礙物，又無不能注意之情形，詎其能注
    意，竟疏未注意車前狀況及超車時保持安全間隔，猶貿然超車，適其同向右前方
    有劉啟友無駕駛執照騎乘車牌號碼ＴＩＦ－○二六號輕型機車，沿台中縣大雅鄉
    ○○路由大雅往橫山方向行駛，行至上開永和路一三○之十號前，見前有坑洞，
    遂往左偏行駛，甲○○見狀因一時閃避不及，其所駕駛上開自用小客車右後車門
    處與劉啟友所騎乘之機車左把手部位發生擦撞，使劉啟友人車倒地，致劉啟友受
    有頭部外傷、顱內出血等傷害，經送醫急救後，因顱內出血仍於同年月十五日上
    午三時許不治死亡。
二、案經丙○○訴請台灣台中地方法院檢察署檢察官偵查起訴。
    理    由
一、訊據被告甲○○固坦承於前開時地超車後與被害人劉啟友發生車禍之事實不諱，
    惟矢口否認有何過失致人於死犯行，辯稱：因路面不平，劉啟友所騎乘之機車跑
    來撞我云云。然查，右揭事實，業據被告於警訊時坦承：原先劉啟友再我前方右
    側，當我超越他後，突然聽見異聲有二聲．．．發現他倒在右車道位置，以及我
    右後車門有塑膠擦撞痕跡等語（見相驗卷第六頁反面），核與被害人劉啟友之妻
    丙○○於警訊中所述情節大致相符，並有台中縣警察局道路交通事故調查報告表
    乙份、現場位置及車損照片計二十二張在卷可稽。而被害人劉啟友確因本件車禍
    受有頭部外傷等傷害致顱內出血不治死亡，亦經台灣台中地方法院檢察署檢察官
    督同檢驗員相驗屬實，製有勘驗筆錄、相驗屍體證明書、驗斷書及相驗照片七張
    附卷足憑。雖被害人之妻丙○○於警訊時承認被害人平日有高血壓、糖尿病等症
    狀，但被害人之死因確係緣於本件車禍等情，已據檢察官會同檢驗員相驗屬實，
    被告所辯被害人係因高血壓在炎熱或緊張情況下引發腦溢血云云，顯屬推論卸責
    之詞，殊無足採。再者，證人即處理本件車禍之警員乙○○亦到庭結證稱：車子
    右後車門有機車手把的擦痕，當時我有拍照…我有比對機車把手的高度與車門之
    擦痕是一致的等語（見本院八十九年九月二十二日訊問筆錄），此有卷附照片及
    測量比對紀錄等件可稽。按汽車在設有禁止超車標線處所，不得超車；又後車超
    越時應顯示左方向燈並於前車左側保持半公尺以上之間隔超過，行至安全距離後
    ，再顯示右方向燈駛入原行路線，且後車駕駛人應隨時注意前車之行動，並應注
    意車前狀況，並隨時採取必要之安全措施，道路交通安全規則第一百零一條第二
    款、第五款後段、第九十四條第二項後段、第三項分別定有明文。經查，本件被
    告於前開時地駕車，本應注意遵守上開規定，而肇事地點之前為彎道，且該路段
    劃有分向限制線，依當時天氣晴朗，日間自然光，路面乾燥及無障礙物，有上開
    道路交通事故調查報告表附卷可查，又無不能注意之情形，詎其能注意，竟疏未
    注意車前狀況及超車時保持安全間隔，猶貿然超車，因而肇事，致被害人傷重不
    治死亡，足證被告自有過失。況本件車禍經分別送請臺灣省台中縣區車輛行車事
    故鑑定委員會鑑定及臺灣省車輛行車事故覆議鑑定委員會覆議之結果，均認為被
    告駕駛自小客車，未注意車前狀況，超越時未保持安全間隔擦撞前行機車，為肇
    事原因，有各該鑑定委員會鑑定意見書及覆議結論函各一紙在卷可考，益證被告
    確有過失，且其過失行為與被害人死亡間具有相當因果關係。綜上所述，被告所
    為上開辯解，無非事後圖卸之詞，不足採信。本件事證明確，被告犯行堪以認定
    。
二、核被告甲○○所為，係犯刑法第二百七十六條第一項之過失致人於死罪。雖告訴
    人之代理人於本院審理時提出「達將企業有限公司（下稱達將公司）甲○○」名
    片一紙，質疑被告駕駛達將公司所有之上開自用小客車送貨時肇事，係業務過失
    行為云云，惟經本院向財政部財稅資料中心函查結果，被告並非達將公司員工而
    僅係該公司股東身份，有卷附達將公司股東名簿影本及八十七年度達將公司員工
    扣繳憑單資料可稽，是告訴人之代理人所為前開質疑，自難採信。爰審酌被告於
    肇事後已與被害人家屬以新台幣（下同）一百八十五萬元（含強制責任險一百二
    十萬元）達成和解賠償損害，有和解筆錄乙紙附卷可稽，及其過失程度、被害人
    家屬所受傷痛程度與犯後未能完全坦承過失犯行等一切情狀，量處如主文所示之
    刑。次查被告前未曾受有期徒刑以上刑之宣告，有台灣高等法院被告全國前案紀
    錄表在卷可查，其因過失致罹章典，事後並與被害人家屬和解賠償損害，經此科
    刑教訓，當知所警惕而無再犯之虞，本院認其所受刑之宣告，以暫不執行為適當
    ，爰依法併予宣告緩刑三年，以促注意改善。
三、據上論斷，應依刑事訴訟法第二百九十九條第一項前段，刑法第二百七十六條第
    一項、第七十四條第一款，罰金罰鍰提高標準條例第一條前段，判決如主文。
中      華      民      國    八十九    年     十一     月     三十     日
                                    臺灣臺中地方法院交通法庭
                                        法  官  夏  一  
右正本證明與原本無異。
如不服本判決，應於送達後十日內向本院提出上訴狀（須附繕本），上訴於台灣高等
法院台中分院。
                                        書記官
中      華      民      國    八十九    年     十二     月      七      日
附錄論罪科刑法條
刑法第二百七十六條第一項
因過失致人於死者，處二年以下有期徒刑、拘役或二千元以下罰金。


司法院資訊處製作；財團法人民間司法改革基金會備份。
